臺灣高等法院臺中分院刑事判決
111年度原上訴字第68號

上  訴  人  臺灣臺中地方檢察署檢察官
被      告  江文彬



指定辯護人  本院公設辯護人陳秋靜
上列上訴人因被告毒品危害防制條例案件，不服臺灣臺中地方法
院111年度原訴緝字第12號中華民國111年8月30日第一審判決（
起訴案號：臺灣臺中地方檢察署110年度偵字第8949號），提起
上訴，本院判決如下：
    主  文
原判決關於沒收未扣案之三星廠牌行動電話壹支（含門號000000
0000號SIM卡）撤銷。
未扣案之三星廠牌行動電話壹支（含門號0000000000號SIM卡壹
張）沒收，於全部或一部不能沒收或不宜執行沒收時，追徵其價
額。
    犯罪事實及理由
一、本案審判範圍：
  ㈠刑事訴訟法第348條第3項規定：「上訴得明示僅就判決之刑
    、沒收或保安處分一部為之」，而其立法理由指出：「為尊
    重當事人設定攻防之範圍，並減輕上訴審審理之負擔，容許
    上訴權人僅針對刑、沒收或保安處分一部提起上訴，其未表
    明上訴之認定犯罪事實部分，則不在第二審之審判範圍。如
    為數罪併罰之案件，亦得僅針對各罪之刑、沒收、保安處分
    或對併罰所定之應執行刑、沒收、保安處分，提起上訴，其
    效力不及於原審所認定之各犯罪事實，此部分犯罪事實不在
    上訴審審查範圍」。是沒收事項已可不隨同其犯罪事實而單
    獨成為上訴之標的，且上訴人明示僅就沒收事項上訴時，第
    二審法院即不再就原審法院所認定之犯罪事實為審查，而應
    以原審法院所認定之犯罪事實，作為論認原審沒收妥適與否
    的判斷基礎。
  ㈡本件上訴人即檢察官提起第二審上訴，於上訴書雖僅載明「
    檢察官於111年9月7日收受判決正本，認應提起上訴，並將
    上訴理由敘述如下」之語（見本院卷第15頁），而其上訴理
    由僅針對沒收手機部分而為論敘，檢察官於本院蒞庭時亦當
    庭表示：僅就沒收部分提起上訴，其餘如上訴書所載（見本
    院卷第56頁）。是認檢察官只對原審之沒收手機事項提起上
    訴無訛。依據前述說明，本院僅就原審判決手機妥適與否進
    行審理，至於原審判決其他部分，則非本院審查範圍。
二、本案據以審查沒收妥適與否之原審所認定之犯罪事實、所犯
    罪名　　
  ㈠犯罪事實
　　江文彬明知甲基安非他命為毒品危害防制條例所列管之第二
    級毒品，不得非法販賣、持有，竟於民國109年3月8日前某
    日，持用三星廠牌行動電話（含門號0000000000號SIM卡1張
    ），在GRINDR交友軟體上以暱稱「來~可可調~上 30」之名
    義，並於自介中張貼：「冰淇淋Fun鬆自己」等販賣毒品之
    訊息，經員警從事網路巡邏時發現，乃於109年3月8日10時1
    5分許，以GRINDR暱稱「Tonny30」私訊向江文彬傳訊「可調
    」、「1個多少」等語，江文彬隨即表示：「1/35（表示1克
    ，3500元)、2/60（表示2克，6000元)」、「我顧品質」等
    語；嗣江文彬與員警互加Line通訊軟體進一步磋商（江文彬
    之Line通訊軟體暱稱為「機車」），而佯以購買第二級毒品
    之意，江文彬即基於意圖營利，販賣第二級毒品之犯意，與
    員警議妥以新臺幣6,000元之代價，交易2公克之甲基安非他
    命，並約定在臺中市○區○○路0段00巷0號之「亞當三溫暖」
    前進行交易，以牟取供己施用之毒品量差利益。嗣江文彬於
    109年3月8日14時30分許，依約前往上揭交易地點，並將喬
    裝買家之員警帶至臺中市○區○○路0段00號之9號前，其先返
    回租屋處後，將約定之2公克甲基安非他命裝在隱形眼鏡包
    裝盒內，再放在上址路邊機車坐墊上，經員警當場查獲而止
    於未遂，並扣得擬交易之甲基安非他命2包（驗餘淨重各為0
    .7989公克、0.7796公克），而查悉上情。
  ㈡所犯罪名
    毒品危害防制條例第4條第6項、第2項之販賣第二級毒品未
    遂罪。　
三、檢察官關於沒收手機之上訴，本院撤銷改判之理由
  ㈠檢察官上訴意旨以：「原審就未扣案之三星廠牌行動電話1支
    沒收，並未同時諭知於全部或一部不能沒收或不宜執行沒收
    時，追徵其價額，稍有疏漏，理由欄亦未說明詳情。此部分
    認事用法尚嫌未洽。」等語。
　㈡「犯第4條至第9條、第12條、第13條或第14條第1項、第2項
    之罪者，其供犯罪所用之物，不問屬於犯罪行為人與否，均
    沒收之。」毒品危害防制條例第19條第1項定有明文。至於
    針對全部或一部不能沒收時之執行方式則仍回歸刑法沒收章
    之規定，則有該條立法理由足明。刑法第38條第4項並規定
    「於全部或一部不能沒收或不宜執行沒收時，追徵其價額」
    。查本案未扣案之三星廠牌行動電話1支（含門號000000000
    0號SIM卡1張），係被告用以聯繫交易毒品之物，已據被告
    於偵訊及原審審理時供陳明確（見110偵8949卷第101頁；11
    1原訴緝12卷第171頁），復未扣案，自應依毒品危害防制條
    例第19條第1 項規定宣告沒收，並依刑法第38條第4項規定
    諭知於全部或一部不能沒收或不宜執行沒收時，追徵其價額
    。原審就上開未扣案手機（含門號）宣告沒收，並未同時為
    追徵之諭知，尚有未洽。檢察官上訴意旨以此指摘原判決此
    部分為不當，為有理由，應由本院將原判決關於沒收三星廠
    牌行動電話1支（含門號0000000000號SIM卡1張）部分予以
    撤銷，另諭知未扣案之三星廠牌行動電話1支（含門號00000
    00000號SIM卡1張）沒收，於全部或一部不能沒收或不宜執
    行沒收時，追徵其價額。
四、被告經本院合法傳喚無正當理由未到庭，爰不待其到庭陳述
    逕行判決。　　
據上論斷，應依刑事訴訟法第371條、第369條第1項前段、第364
條、第299條第1項前段，判決如主文。
本案經檢察官楊凱婷提起公訴，檢察官王淑月提起上訴，檢察官
林蓉蓉到庭執行職務。
中　　華　　民　　國　　111 　年　 　12　 月　　15　　日
            刑事第九庭  審判長法　官　紀　文  勝
                              法　官　紀  佳  良
                              法　官　賴  妙  雲
以上正本證明與原本無異。
如不服本判決應於收受送達後20日內向本院提出上訴書狀，其未
敘述上訴之理由者，並得於提起上訴後20日內向本院補提理由書
（均須按他造當事人之人數附繕本）「切勿逕送上級法院」。

                              書記官  林  玉  惠
　　　　　　　　　　　　　　　
中　　華　　民　　國　　111 　年　　12　　月　　15　　日